【裁判字號】    88,易,2937
【裁判日期】    890114
【裁判案由】    竊盜等
【裁判全文】
臺灣臺北地方法院刑事判決                        八十八年度易字第二九三七號
    公  訴  人  臺灣臺北地方法院檢察署檢察官
    被      告  丙○○
右列被告因竊盜等案件，經檢察官提起公訴（八十八年度偵字第二二三六三號），本
院判決如左：
    主  文
丙○○意圖為自己不法之所有，而侵占遺失物，處罰金參仟元，如易服勞役，以參佰
元折算壹日。
被訴竊盜部分無罪。
    事  實
一、丙○○前於民國（下同）八十五年、八十六年間先後因竊盜案件，經台灣高雄地
    方法院判處有期徒刑八月、一年六月確定，甫於八十八年三月二十四日假釋出獄
    ，現仍在假釋中，猶不知悔改，復意圖為自己不法之所有，於八十八年十月二日
    十一時許，在台北市○○路、長安西路口公共電話機上，拾得甲○○所有身分證
    一枚侵占為己有，嗣於八十八年十月三日上午為警查獲。
二、案經台北市政府警察局中山分局移送臺灣臺北地方法院檢察署檢察官偵查起訴。
    理  由
甲、有罪部分：
一、訊據被告丙○○固坦承拾獲身分證，惟否認有何侵占犯行，辯稱伊尚來不及繳交
    警局云云，惟查，上開身分證係被害人甲○○遺失一情，業據被害人甲○○於警
    訊及本院調查時指訴在卷，且有贓物領據附卷可證。被告於拾獲後未立即報警處
    理，所辯顯係卸責之詞，不足採信，其犯行堪以認定，應予依法論科。
二、核被告所為，係犯刑法第三百三十七條之罪。爰審酌被告之品行、犯罪動機、目
    的、手段、所生之危害及犯罪後之態度等一切情狀，量處如主文所示之刑，並諭
    知易服勞役之折算標準。
乙、無罪部分：
一、公訴意旨另以：被告丙○○意圖為自己不法之所有，於八十八年十月三日十一時
    三十分許，至台北市○○○路○段五十四號七樓之五（侵入住宅部分未經告訴）
    ，竊取屋主乙○○○出租予他人之衣櫥內財物，嗣經報警查獲。
二、按犯罪事實應依證據認定之，無證據不得推定其犯罪事實。又不能證明被告犯罪
    者，應諭知無罪之判決，刑事訴訟法第一百五十四條、第三百零一條第一項分別
    定有明文。又事實之認定，應憑證據，如未能發現相當證據，或證據不足以證明
    ，自不能以推測或擬制之方法，為裁判基礎。另認定不利於被告之事實，須依積
    極證據，茍積極證據不足為不利於被告事實之認定時，即應為有利於被告之認定
    ，更不必有何有利之證據，此亦有最高法院三十年度上字第八一六號判例可資參
    照。公訴人認被告丙○○涉犯右揭竊盜犯行，無非以證人乙○○○、丁○○之證
    述為其論據。訊據被告丙○○堅詞否認竊盜犯行，辯稱：伊到該處係找朋友，現
    場門是虛掩著未上鎖，伊即推門進入，見無所找之友人，立即就退出屋外，伊並
    未翻動衣櫥，亦非要竊取他人財物等語。經查，本件案發現場台北市○○○路○
    段五十四號七樓之五之屋主乙○○○係於其台北市○○○路○段住處監視器內發
    現被告丙○○形跡可疑，在其出租予他人之屋外徘徊，遂打電話請管理員丁○○
    前去查看等情，業據證人乙○○○證述在卷，而證人丁○○於警訊時證稱：「我
    到達右址時，即聽到屋內有人打開衣櫥的聲音，門外大門敞開著，我正要進入時
    ，男子丙○○即從該址走出，我即問他作什麼？該男子即回答我他是要找人」，
    而於本院訊問時證稱：「我上樓時，外面門有開著，被告他站在房間內，那間是
    套房式房間，我站在門外等時，有聽到開櫃門的聲音聽到一聲，後他即出來，出
    來時我問他有什麼事，他答稱找朋友」，是依據證人丁○○之證言，被告於進入
    屋內後，房門並未關起，已與一般竊盜者恐他人發現行藏而隱避之常情有違；又
    證人乙○○○於本院訊問時雖證稱，監視器看，門是鎖的等語，惟證人乙○○○
    於警訊時曾證稱：「從監視器螢光幕上我看到該名男子開門入內，該門有無上鎖
    螢光幕上看不清楚」，再參以證人丁○○於警訊時曾證稱發現被告當時並未發現
    男子丙○○手上持有任何武器或開鎖工具及任何東西，是上開七樓之五之房門是
    否由被告開啟入內，即難予證明；再經本院訊之證人丁○○：「發現被告時他有
    無翻動屋內之物？」，答稱：「沒有，我到後有在門口略站一下，未聽到翻東西
    的聲音，接著被告就出來了」；又訊以：「你當時有無出聲」，答稱：「沒有，
    我站在門口等，他就出來了，他可能聽到我走路的聲音」等語，是證人丁○○所
    言，並未聽到有翻動衣物之聲音，且被告丙○○當時是自動從屋內出來，則被告
    贓俊誠是否確有著手竊盜之行為，尚難遽予認定，此外本院復查無其他積極證據
    證明被告竊盜犯行，雖被告所辯朋友黃立仁迄未找到，然依前揭所述本案尚有前
    開可疑之處，即難遽論被告竊盜罪，自應為被告此部份犯行無罪之諭知。
據上論結，應依刑事訴訟法第二百九十九條第一項前段、第三百零一條第一項，刑法
第三百三十七條、第四十二條第二項、罰金罰鍰提高標準條例第一條，第二條，判決
如主文。
本案經檢察官孟玉梅到庭執行職務。
中    華    民    國      八十九    年      一        月      十四    日
                               臺灣臺北地方法院刑事第三庭
                                   法  官  吳淑惠
右正本證明與原本無異
如不服本判決應於送達後十日內向本院提出上訴狀
                                   書記官  俞華民
中    華    民    國      八十九    年      一        月      二十    日
附錄本案論罪科刑法條全文
刑法第三百三十七條
意圖為自己或第三人不法之所有，而侵占遺失物、漂流物或其他離本人所持有之物者
，處五百元以下罰金。


司法院資訊處製作；財團法人民間司法改革基金會備份。
